【裁判字號】    93,再抗,91
【裁判日期】    950124
【裁判案由】    假處分
【裁判全文】
臺灣高等法院民事裁定                  93年度再抗字第91號
聲  請  人  英屬蓋曼群島商凹凸科技國際股份有限公司
            (即O2Micro.
法定代理人  甲○○
代  理  人  呂  光  律師
            黃章典  律師
上  一  人
複代  理人  張哲倫  律師
上列聲請人因與相對人碩頡科技股份有限公司間假處分事件，對
於中華民國93年10月13日、93年11月4日本院93年度抗字第 2899
號確定裁定及92年5月21日台灣台北地方法院92年度裁全字第373
0號確定裁定聲請再審，本院裁定如下：
    主      文
聲請駁回。
聲請訴訟費用由聲請人負擔。
    理      由
一、按再審之訴不合法者，法院應以裁定駁回之，民事訴訟法第
    502條第1項定有明文。上開規定，於確定裁定準用之，同法
    第507條亦定有明文。
二、本件聲請人對於民國（下同）93年10月13日、93年11月 4日
    本院93年度抗字第2899號確定裁定及92年 5月21日台灣台北
    地方法院92年度裁全字第3730號等確定裁定聲請再審，爰分
    述如下：
  (一)本院93年10月13日93年度抗字第2899號確定裁定部分：
    1.聲請意旨略以：台灣台北地方法院92年度裁全字第3730號
      裁定未合法送達予聲請人，本院93年10月13日93年度抗字
      第2899號裁定逾越民事訴訟法之規定，自行創設「當事人
      知悉與否」作為送達合法性之要件，適用法規顯有錯誤，
      有民事訴訟法第496條第1項第1款規定之再審事由云云。
    2.按聲請再審，依民事訴訟法第507條準用同法第500條第 1
      項、第 2項之規定，應於裁定確定後30日不變期間內提起
      之。而不得抗告之裁定，於宣示時確定，不宣示者，於送
      達時確定（最高法院83年度台聲字第 386號裁定意旨參照
      ）。次按聲請再審之不變期間，自裁定確定時起算，裁定
      於送達前確定者，自送達時起算；其再審之理由發生或知
      悉在後者，均自知悉時起算，民事訴訟法第507條、500條
      第2項分別定有明文。
    3.經查，本件抗告人對於台灣台北地方法院92年度裁全字第
      3730號裁定提起抗告，經本院於93年10月13日以93年度抗
      字第2899號裁定認抗告逾期，以抗告不合法為由駁回在案
      （本院再抗字卷(一)第41頁至第42頁），依民事訴訟法第48
      6條第2項前段之規定，抗告人不得再為抗告，而上開裁定
      宣示後，已於93年10月19日送達，有送達證書附卷可稽（
      本院抗字卷第 130頁）。聲請人雖主張其不服上開裁定，
      並依同條項後段之規定提出異議（按聲請人提起者為再抗
      告程序，然依民事訴訟法第486條第2項、第 495條規定，
      視為提起異議），阻斷本院93年10月13日93年度抗字第28
      99號裁定確定之效力，故應於聲請人93年11月15日收受駁
      回異議之裁定時，本院93年10月13日93年度抗字第2899號
      裁定始為確定云云。惟查民事訴訟法第486條第2項後段之
      異議乃屬特別之救濟程序，於法院認異議有理由，並為撤
      銷或變更之裁定前，仍不影響原確定裁定之效力，查聲請
      人所為上開異議業經本院於93年11月 4日以93年度抗字第
      2899號裁定以無理由駁回確定在案（本院抗字卷第 188頁
      至第 189頁），故本院93年10月13日93年度抗字第2899號
      之再審不變期間，應自該裁定送達聲請人即93年10月19日
      起，算至93年11月18日止，惟聲請人迄至93年12月14日始
      以該裁定適用法規顯有錯誤為由，聲請再審（本院再抗字
      卷(一)第1頁、第12頁），已逾上開不變期間，自非合法。
  (二)本院93年11月 4日93年度抗字第2899號確定裁定部分（即駁
    回異議裁定部分）：
    1.聲請意旨略以：台灣台北地方法院92年度裁全字第3730號
      裁定未合法送達予聲請人，本院93年10月13日93年度抗字
      第2899號裁定逾越民事訴訟法之規定，自行創設「當事人
      知悉與否」作為送達合法性之要件，適用法規顯有錯誤，
      有民事訴訟法第496條第1項第 1款規定之再審事由云云。
    2.按對於已確定之裁定聲請再審，以該裁定自身具有法定之
      再審原因為限，若對其他裁判有所指摘，資為聲請再審之
      理由，即不得謂為合法（最高法院70年台聲字第 152號裁
      定意旨參照）。查聲請人對於本院93年11月 4日93年度抗
      字第2899號聲請再審，惟據再審聲請狀之內容所載，其實
      係指摘本院93年10月13日93年度抗字第2899號確定裁定有
      適用法規顯有錯誤之再審事由，而未指摘本院93年11月 4
      日93年度抗字第2899號確定裁定有何再審事由，揆諸上開
      說明，自非合法。
  (三)台灣台北地方法院92年度裁全字第3730號確定裁定部分：
    1.聲請意旨略以：相對人向台灣台北地方法院聲請本件假處
      分，台灣台北地方法院未查其前已作成92年度裁全字第87
      0號假處分裁定 ，竟准許相對人之聲請，以92年度裁全字
      第3730號裁定准予本件假處分，致上開 2裁定內容相牴觸
      ，台灣台北地方法院92年度裁全字第3730號裁定顯然未經
      斟酌同院92年度裁全字第 870號裁定，適用法規顯有錯誤
      ，有民事訴訟法第496條第1項第 1款及第13款規定之再審
      事由云云。
    2.按對於原裁定逾越抗告期間後之抗告，抗告法院以抗告逾
      期為不合法裁定駁回者，仍應自原裁定確定翌日起算再審
      不變期間，不得自駁回抗告裁定確定翌日起算再審不變期
      間，否則，當事人於裁定抗告及再審期間逾越後，先對裁
      定提起抗告，俟法院以其抗告逾期，裁定駁回其抗告後，
      反而可依裁定翌日起算裁定再審期間，得對該裁定提起聲
      請再審，無疑許當事人依其個人意思延展再審法定不變期
      間，顯非法之所許，最高法院著有78年台抗字第 149號判
      例可資參照。
    3.聲請人主張：台灣台北地方法院92年度裁全字第3730號裁
      定未經合法送達，伊代理人於93年 8月27日至法院閱卷，
      始生送達之效力；且伊不服上開裁定，提起抗告，經本院
      於93年10月13日以93年度抗字第2899號裁定以不合法駁回
      ，伊不服提出異議，已阻斷台灣台北地方法院92年度裁全
      字第3730號裁定確定之效力，故伊於93年11月15日收受駁
      回異議裁定時，台灣台北地方法院92年度裁全字第3730號
      裁定始為確定云云。惟查：聲請人對於台灣台北地方法院
      92年度裁全字第3730號裁定提起抗告，經本院以聲請人抗
      告逾期為由，以不合法駁回聲請人之抗告，業如前述，而
      台灣台北地方法院92年度裁全字第3730號裁定係於92年 6
      月 2日受達於聲請人，有卷附送達證書可憑（台灣台北地
      方法院92年度執全字第1338號卷第12頁、第13頁），則該
      裁定係於92年 6月12日確定，依據上開判例意旨，聲請人
      對於台灣台北地方法院92年度裁全字第3730號裁定聲請再
      審，其不變期間應自該裁定確定之日起算；況審酌聲請人
      所據聲請再審之事由，俱為向本院抗告之理由，有抗告狀
      及再審聲請狀足稽（本院再抗字卷(一)第 3頁背面至第11頁
      、第30頁至第39頁），足證聲請人於向本院提出抗告之93
      年9月3日，即已知悉有上開再審事由，惟聲請人迄至93年
      12月14日始以該裁定適法規顯有錯誤及有漏未斟酌之證據
      為由，聲請再審（見本院再抗字卷第 1頁、第12頁再審聲
      請狀），已逾30日之不變期間，依據上開說明，其聲請再
      審，自非合法。
三、綜上所述，聲請人對於93年10月13日、93年11月 4日本院93
    年度抗字第2899號確定裁定及92年 5月21日台灣台北地方法
    院92年度裁全字第3730號確定裁定聲請再審，於法不合，不
    應准許，應予駁回。
四、據上論結，本件聲請為不合法，爰裁定如主文。
中    華    民    國    95    年    1     月    24    日
                  民事第十五庭審判長法  官  黃騰耀
                                    法  官  許文章
                                    法  官  黃國永
正本係照原本作成。
不得再抗告。
中    華    民    國    95    年    1     月    24    日
                                    書記官  葉國乾


司法院資訊處製作；財團法人民間司法改革基金會備份。
